智慧財產法院民事判決
　　　　　　　　　　　　　　　　　 99年度民專訴字第163號
原　　　告　　歐陽偉
兼訴訟代理人　歐陽傑
上二人共同
訴訟代理人　　洪國宸
被　　　告　　黃裕鴻即宇泰五金.
上列當事人間侵害專利權有關財產權爭議事件，經本院於民國10
0年3月3日言詞辯論終結，判決如下：
    主      文
原告之訴駁回。
訴訟費用由原告負擔。
    事實及理由
壹、程序方面：
一、按依專利法、商標法、著作權法、光碟管理條例、營業秘密
    法、積體電路電路布局保護法、植物品種及種苗法或公平交
    易法所保護之智慧財產權益所生之第一審及第二審民事訴訟
    事件，暨其他依法律規定或經司法院指定由智慧財產法院管
    轄之民事事件，由智慧財產法院管轄。智慧財產法院組織法
    第3 條第1 款、第4 款及智慧財產案件審理法第7 條分別定
    有明文。
二、查本件係屬專利法所保護智慧財產權益所生之第一審民事事
    件，依前揭條文之規定，本院有管轄權，合先敘明。
貳、實體方面：
一、原告起訴主張：
（一）原告2 人於民國95年6 月9 日以「LED 的快速變焦裝置」
      向經濟部智慧財產局（下稱智慧財產局）申請發明專利，
      於96年12月16日該申請發明公開公告，公開編號為第0000
      00000 號，並於98年5 月11日經智慧財產局公告，核准為
      中華民國發明專利第I309729號（下稱系爭專利）。
（二）被告未經原告授權同意，在其門市銷售侵權品，原告於99
      年3 月29日在其門市購得侵權品「可調焦頭燈」（下稱系
      爭產品）。又系爭產品經比對分析結果，已基於全要件原
      則而符合系爭專利申請專利範圍第1 至5 項及第7 項文義
      讀取之侵權定義，復無逆均等論之阻卻與適用，已落入系
      爭專利申請專利範圍第1 至5 項及第7 項範圍內。
（三）原告與TRADE CHANNEL INTERNATIONAL L.L.C 公司簽訂專
      利授權使用協議，授權金額每年可達新臺幣（下同）1 千
      萬元以上。全臺警察局預期可採購金額達1800萬元；依經
      建會資料，97年臺灣自行車騎乘人口大幅成長到70萬人，
      自行車前燈平均以每支500 元計算，採購金額預期可達35
      00萬元以上。被告銷售與原告專利技術相同，但較為低劣
      之侵權品，嚴重影響被授權廠商生產意願，擠壓原告可收
      取廠商技術移轉金和生產授權金之金額空間，不僅給買家
      造成低價傾銷與偽劣產品之錯覺，亦給市場帶來極大混亂
      。原告依專利法第85條第1 項第1 款請求被告賠償30萬元
      。又侵權品之整體功能不佳，導致原告產品信譽受損，原
      告得請求被告賠償20萬元。被告係屬故意銷售黑心侵權品
      ，其侵害情節重大，原告得依專利法第85條第3 項規定，
      請求法院酌定被告應賠償金額之三倍即60萬元。本件原告
      僅就其中之30萬元部分為請求。
（四）系爭專利有效性部分：
   1、被證Chapman 摘要第2 句陳述在一倍焦距範圍內，光線匯
      聚提供均勻之光斑，而所謂「調整S 到預定距離、最大距
      離和最遠距離」，通常知識者毫無疑義推知是在一倍焦距
      內之工作區間。
   2、被證Hunter之圖2 僅說明是具有調焦功能，而圖4 對本領
      域通常知識者毫無疑義認為，所有光路都會經過光軸匯聚
      為一點，就是焦點，故當然沒有超過一倍焦距之可能性。
      縱使推測將光束延伸，也只會產生交叉為一點之「交叉光
      束」，因不具有超過一倍焦距時有脖子之「沙漏形光束」
      之技術特徵，故應該是在一倍焦距內之調焦。
   3、系爭專利明確選擇在0F~2F ，當超過一倍焦距產生之倒立
      實像，是有脖子之沙漏形光束，並達到無法預期之遠距離
      照明效果。
（五）爰聲明：被告應給付原告30萬元，及自起訴狀送達翌日起
      至清償日止，按週年利率百分之五計算之利息。
二、被告則以：
（一）被告無任何侵犯系爭專利權之故意或過失存在：被告所販
      售之產品係由大陸某廠商所提供，而原告於99年3 月29日
      購買被告販售疑似侵權商品時，並未告知被告，被告係在
      收受起訴狀時，始初次知悉該產品涉有爭議，隨即將系爭
      產品下架，不再銷售。且被告所販售之產品係頭燈而非手
      電筒，其構造及製作技術、過程均與系爭專利（手電筒）
      不相同。況具通常知識者輕易即能完成被告所販售之頭燈
      ，衡情被告並無任何侵犯他人專利權之故意或過失存在。
（二）被告否認系爭產品落入系爭專利之申請專利範圍：
   1、系爭專利申請專利範圍第1 項所述之LED 的快速變焦裝置
      ，該本體之內部裝設有一電源裝置。系爭產品所有LED 燈
      應都設有電源裝置，LED 固定在本體前端內部（市售所有
      LED 燈均是如此），LED 經測試，該照射直徑範圍均不相
      同。
   2、系爭專利申請專利範圍第2 項該LED 為聚光LED 。系爭產
      品之LED 頭燈（非手電筒）為可聚光之頭燈。
   3、系爭專利申請專利範圍第3 項該凸透鏡為單凸透鏡或雙凸
      透鏡，該凸透鏡直徑為22.2 mm 。系爭產品凸透鏡為單凸
      透鏡，直徑為22.3mm。
   4、系爭專利申請專利範圍第4 項該滑套設於該本體之前端，
      該凸透鏡設於該滑套之前端（該滑套直徑為3.27公分）。
      系爭產品之滑套設於本體前端，直徑為2.74公分
   5、系爭專利申請專利範圍第5 項該本體設有一防水阻尼圈，
      該滑套固定在該防水阻尼上。系爭產品本體無看見防水阻
      尼，該滑套固定於本體連接器上
   6、系爭專利申請專利範圍第7 項該凸透鏡相對該LED 的距離
      變化範圍為0mm~32mm，其前後延伸距離為：未延伸前10.3
      9 公分，延伸後11.56 公分，故延伸距離為1.17公分。系
      爭產品凸透鏡伸縮變化為6~16mm，其前後延伸距離為：未
      延伸前5.86公分，延伸後6.54公分，故延伸距離為0.68公
      分
   7、綜合前述，系爭產品並未落入系爭專利申請專利範圍內。
（三）系爭專利權不具進步性，有應撤銷之原因：
   1、被證3 （中華民國第562110號新型專利）早於91年11月7
      日由訴外人張炳煌向智慧財產局申請專利在案，可證明系
      爭專利不具進步性。
   2、被證5 （美國第1478282 號專利）、被證6 （美國第2004
      /0000000A1專利）之組合，亦足以證明系爭專利不具進步
      性，理由同鈞院98年度民專訴字第157號判決（被證2）。
（三）爰聲明：原告之訴駁回。並陳明如受不利判決，願供擔保
      請准免為假執行。
三、兩造不爭執之事實：（見本院卷第179頁）
 1、原告2 人於95年6 月9 日以「LED 的快速變焦裝置」向智慧
    財產局申請發明專利，經智慧財產局於98年5 月11日公告，
    核准為中華民國發明專利第I309729 號（即系爭專利），專
    利期間自98年5 月11日起至115 年6 月8 日止，原告為系爭
    專利之共同專利權人。（見原證1 專利公報影本、原證2專
    利證書影本、原證8 發明專利說明書影本）
 2、宇泰五金行為被告黃裕鴻獨資經營之商號。
 3、原告於99年3 月29日在宇泰五金行購得「可調焦頭證」1 個
   （見原證4 ）。
 4、原告於99年12月23日向智慧財產局申請更正系爭專利申請專
    利範圍第1 項（見原證11）。
四、得心證之理由：
（一）按當事人主張或抗辯智慧財產權有應撤銷、廢止之原因者
      ，法院應就其主張或抗辯有無理由自為判斷，不適用民事
      訴訟法、行政訴訟法、商標法、專利法、植物品種及種苗
      法或其他法律有關停止訴訟程序之規定；前項情形，法院
      認有撤銷、廢止之原因時，智慧財產權人於該民事訴訟中
      不得對於他造主張權利，智慧財產案件審理法第16條定有
      明文；次按關於智慧財產權侵害之民事訴訟，其損害額之
      審理，應於辯論是否成立侵害後行之，但法院認為就損害
      之內容，有先行或同時辯論之必要者，不在此限，智慧財
      產案件審理細則第35條亦設有規定。是依上開規定意旨，
      於專利侵權損害賠償訴訟程序中，倘當事人就專利之有效
      性有所主張或抗辯時，法院固應就該專利是否具有應撤銷
      、廢止之原因自為調查，若該專利具有應撤銷、廢止之原
      因，縱認被控侵權物之技術確有落入該專利申請專利範圍
      之情形，該專利權人亦不得對他造主張權利而請求損害賠
      償。反之，倘被控侵權物並未侵害專利權，縱專利權之有
      效性並無疑義，法院仍得據此駁回權利人之請求，無須再
      就損害賠償金額為計算。然究應先就專利權有無應撤銷、
      廢止之原因，抑或就有無侵權之事實為判斷，法未明文，
      自得由法院依其調查所得證據，本於法律確信，以為論斷
      ，合先敘明。
（二）系爭專利申請專利範圍：系爭專利為一種LED 的快速變焦
      裝置，主要包括一本體、一LED 及一凸透鏡；其利用該LE
      D 相對該凸透鏡的距離變化為該凸透鏡的兩倍焦距範圍內
      ，只需調整二者之間微距的快速變化而大角度改變光束角
      度，就可使遠距聚焦照明的亮度變強，近距散光照明的面
      積變大。又系爭專利原公告申請專利範圍共計7 項，其中
      第1 項為獨立項，其餘為附屬項，而原告於99年12月23日
      向智慧財產局提出系爭專利申請專利範圍第1 項之更正，
      目前尚在智慧財產局審查中。茲就系爭專利原公告與申請
      更正之申請專利範圍第1 項至5 項、第7 項分述如下：
   1、公告之申請專利範圍（其相關圖示見附圖一所示）：
    (1)申請專利範圍第1 項：一種LED 之快速變焦裝置，包括一
      本體，該本體之內部裝設有一電源裝置；一LED ，該LED
      連接該電源裝置，使該LED 固定在該本體的前端內部；一
      滑套，該滑套可滑動地設置於該本體上；以及一凸透鏡，
      該凸透鏡設於該滑套上，該凸透鏡位在該LED 之前方的光
      路徑上，該凸透鏡具有一焦距，該凸透鏡可選擇地位於一
      第一區間或一第二區間中，該第一區間定義為該LED 至該
      LED 前方的一第一位置之間，該第二區間定義為該第一位
      置至該LED 前方的一第二位置之間，該第一位置與該LED
      相距該焦距，該第二位置與該LED 相距二倍該焦距；藉此
      ，該LED 發射出光束，該光束通過該凸透鏡；當該凸透鏡
      位於該第一區間時，通過該凸透鏡的光束達成一散光效果
      ，該光束的角度為一第一角度；當該凸透鏡位於該第二區
      間時，通過該凸透鏡的光束達成一聚光效果，該光束的角
      度為一第二角度，該第一角度大於該第二角度。
    (2)申請專利範圍第2 項：如申請專利範圍第1 項所述之LED
      的快速變焦裝置，其中該LED 為聚光LED 。
    (3)申請專利範圍第3 項：如申請專利範圍第1 項所述之LED
      的快速變焦裝置，其中該凸透鏡為單凸透鏡或雙凸透鏡。
    (4)申請專利範圍第4 項：如申請專利範圍第1 項所述之LED
      的快速變焦裝置，其中該滑套設於該本體之前端，該凸透
      鏡設於該滑套之前端。
    (5)申請專利範圍第5 項：如申請專利範圍第1 項所述之LED
      的快速變焦裝置，其中該本體設有一防水阻尼圈，該滑套
      固定在該防水阻尼圈上。
    (6)申請專利範圍第7 項：如申請專利範圍第1 項所述之LED
      的快速變焦裝置，其中該凸透鏡相對該LED 的距離變化範
      圍為0mm 至32mm。
   2、原告申請更正之申請專利範圍：
    (1)原告僅申請更正申請專利範圍第1 項，故第2 至7 項同原
      公告申請專利範圍，而其申請更正之申請專利範圍第1 項
      為：一種LED 的快速變焦裝置，包括一本體，該本體之內
      部裝設有一電源裝置；一LED ，該LED 連接該電源裝置，
      使該LED 固定在該本體的前端內部；一滑套，該滑套可滑
      動地設置於該本體上；以及一凸透鏡，該凸透鏡設於該滑
      套上，該凸透鏡位在該LED 之前方的光路徑上，該凸透鏡
      具有一焦距，該凸透鏡可選擇地位於一第一區間或一第二
      區間中，該第一區間定義為該LED 至該LED 前方的一第一
      位置之間，該第二區間定義為該第一位置至該LED 前方的
      一第二位置之間，該第一位置與該LED 相距該焦距，該第
      二位置與該LED 相距二倍該焦距；藉此，該LED 發射出光
      束，該光束通過該凸透鏡；當該凸透鏡位於該第一區間時
      ，通過該凸透鏡的光束達成一散光效果，該光束的角度為
      一第一角度；當該凸透鏡位於該第二區間時，通過該凸透
      鏡的光束達成一「沙漏形光束」之聚光效果，該光束的角
      度為一第二角度，該第一角度大於該第二角度；「藉由凸
      透鏡可選擇地於第一區間或第二區間中，從而使LED 發射
      的光可由大角度的光束持續變化成小角度的光束，由散光
      效果之照明變成聚光效果之照明，以達成遠近皆宜之照明
      設備」（標示「」處為申請更正部分）。
    (2)核諸前開申請更正內容，其中之「沙漏形光束」係當該凸
      透鏡位於該第二區間時，通過該凸透鏡之光束達成一聚光
      效果，該聚光之光束經聚光後，該光線繼續行進，整體視
      之即形成沙漏形光束；而關於「藉由凸透鏡可選擇地於第
      一區間或第二區間中，從而使LED 發射的光可由大角度的
      光束持續變化成小角度的光束，由散光效果之照明變成聚
      光效果之照明，以達成遠近皆宜之照明設備」，則係原申
      請專利範圍第1 項所能達成之效果描述，合先敘明。
   3、又發明專利權範圍，以說明書所載之申請專利範圍為準，
      專利法第56條第3 項定有明文；查原告所主張與比較之「
      反光杯」、「大角度LED 」、「LED 視角」、「高功率LE
      D 」等技術特徵，既未記載於系爭專利公告本之申請專利
      範圍或99年12月23日申請更正之申請專利範圍中，則原告
      此部分之主張即無審酌之必要，附此敘明。
（三）被告抗辯系爭專利有應撤銷原因之引證案有三：
   1、被證3 為2003年11月11日公告之中華民國第562110號「可
      調遠近照射距離之可攜帶式照明裝置」，尤指一種以發光
      二極體(LED) 為照明光源之可攜帶式頭燈或手電筒等照明
      器具，主要在於照明裝置內置設有由一光驅動裝置驅動之
      數個發光二極體，將其中至少之一發光二極體前端置設有
      平面透光鏡片，而其餘發光二極體前端則置設以聚光鏡片
      ，使在聚光鏡片後端之發光二極體，能透過聚光鏡片，達
      到較遠照射距離之遠光照明效果，進而使本創作能同時或
      交替產生不同照射距離之照明光束，藉以達到更佳的照明
      需求效果。（其相關圖式見附圖二所示）
   2、被證5 為1923年12月18日公告之美國第1478282 號「FLAS
      HLIGHT」專利。其摘要揭示一種凸透鏡與光源間之距離可
      藉由旋轉滑套(16)改變以調整不同光束投射效果之手電筒
      （被證5 說明書第10行），包含一本體(1) ，該本體內部
      裝設有一電源裝置( 電池5)（被證5 說明書第48至51行）
      ，一燈泡(11)，該燈泡連接該電源裝置( 電池5)，使該燈
      泡(11)固定在該本體(1) 的前端內部；一滑套(6) ，該滑
      套(6) 可滑動地設置於該本體(1) 上( 被證5 說明書第51
      至52行) ，一凸透鏡(12)，該凸透鏡設於該滑套(6) 上，
      該凸透鏡位在該燈泡(11)之前方之光路徑上。由被證5 第
      2 圖顯示當透鏡與燈泡之距離不同可產生散光及聚光之效
      果，第4 圖顯示當手電筒之透鏡位於燈泡前方之一位置而
      產生聚光效果之示意圖，第5 圖顯示當手電筒之透鏡位於
      傳統之產生發散光位置之示意圖。（其相關圖示見附圖三
      所示）
   3、被證6 為2004年9 月30日公開之美國第US2004/0000000A1
      號「FLASHLIGHT」專利。其揭示一具有相對於LED 光源之
      距離可調整之透鏡之手電筒，藉由旋轉前滑套(front hou
      sing section16) 而調整光束之聚集。其具有一本體(20)
      ，該本體內部裝設有一電源裝置(90)（被證6 第[0040]段
      第1 至2 行，第4 圖），LED(50) ，該LED 連接該電源裝
      置(90)，使該LED 固定在本體(20)的前端內部（被證6 第
      4 圖），一滑套(16)，該滑套可滑動地設置於該本體(20)
      上（被證6 第[0045]段揭示為了聚集來自LED 或光源之光
      線，使用者持續轉動滑套16，如此增加透鏡14及LE D50之
      間的距離，而使來自LED 之光線聚集至一預定之距離，由
      此揭露可直接且無歧異得知滑套16可滑動地設置於本體上
      ），一凸透鏡14，該凸透鏡設於該滑套(16)上，該凸透鏡
      位在該LED (50)之前方的光路徑上，該凸透鏡(14)具有一
      焦距，該凸透鏡(14)相對於LED (50)之距離可調整，藉由
      旋轉前滑套(front housing section16) 而調整光束之聚
      集（被證6 摘要）。（其相關圖式見附圖四所示）
（四）被證3 無法證明系爭專利公告或申請更正之申請專利範圍
      第1 至5 項、第7 項不具進步性：
   1、被證3 申請專利範圍第1 項揭示「一種可調遠近照射距離
      之可攜帶式照明裝置，係包含：本體，在其一側端置設有
      一中空之外罩，在該外罩內部分別置設有由一光驅動裝置
      驅動發光之數個發光二極體(LED) 所構成的發光元件，而
      在外罩面向發光元件之發光方向，是具有一可透光之平面
      透光鏡；第一聚光罩，置設在上述外罩中之一發光元件外
      部；第二聚光罩，置設在上述外罩中之其他發光元件外部
      ；聚光鏡，為一凸透面鏡，置設在上述第二聚光罩端部，
      可將位於第二聚光罩內部之發光元件所發出之光束加以聚
      光；光驅動裝置，設置在本體上，導通並控制上述各發光
      元件之發光作用，並且由置放在本體中之電池為動力來源
      ；開關，設置在本體上，控制上述光驅動裝置之啟、閉作
      用」，其申請專利範圍第3 項記載「上述外罩外部套接一
      活動罩，使該活動罩可以在外罩上產生往復軸向移位之焦
      距調整作用，其中，該活動罩面向上述第一聚光罩位置，
      是置設有一平面狀之可透光面鏡，而對應在第二聚光罩位
      置，則可置設呈凸透面鏡狀之聚光鏡」；由其第1 至3 圖
      可知，被證3 雖揭示活動罩上可設置凸透鏡，且該活動罩
      上可以自外罩上產生往復軸向移位之焦距調整作用，惟其
      照明裝置之光線均為散光，並未揭示系爭專利凸透鏡可選
      擇地位於相聚LED 之0 至1 倍焦距或1 倍焦距至2 倍焦距
      之間，而使光線成散光或聚光之效果，故由被證3 尚無法
      證明系爭專利公告或申請更正之申請專利範圍第1 項不具
      進步性。
   2、又系爭專利申請專利範圍第2 至5 、7 項為附屬項，為獨
      立項之進一步限縮，被證3 既無法證明系爭專利申請專利
      範圍第1 項不具進步性，則亦無法證明系爭專利申請專利
      範圍第2 至5 、7 項不具進步性。
（五）被證6 及被證5 之組合可證明系爭專利原公告申請專利範
      圍第1 項及原告申請更正之申請專利範圍第1 項均不具進
      步性：
   1、被證6 揭示之技術特徵：依附圖四中圖3 之分解圖所示，
      其揭示一後殼體部(20)可容置電池(90)，附圖四中圖4 之
      剖面圖，則揭示一LED(50) 與電池(90)電連接，且固定於
      後殼體部(20)前方，該LED(50) 的光路徑上前方裝設有一
      凸透鏡(14)，且該凸透鏡(14)可藉由轉動該前殼體部(12)
      來改變其與該LED(50) 之相對距離S ，藉以改變光束聚集
      之效果，此已揭示系爭專利申請專利範圍第1 項之「一種
      LED 的快速變焦裝置」、「一本體，該本體之內部裝設有
      一電源裝置；一LED ，該LED 連接該電源裝置，使該LE D
      固定在該本體的前端內部」、「一凸透鏡，該凸透鏡位在
      該LED 之前方的光路徑上」等技術特徵。
   2、被證5 揭示之技術特徵：依附圖三中之第2 圖、第4 圖與
      第5 圖所示，其揭示一手電筒之燈泡(11)的光路徑上前方
      裝設有一凸透鏡(12)，且該凸透鏡(12)固定於一滑套(6)
      上，可藉由滑動(slidingly rotate) 該滑套(6) 用以連
      續改變凸透鏡(12)與該燈泡(11)之相對距離，使該手電筒
      發出之光束由呈現散光連續變化為聚光之效果，又依據一
      般凸透鏡成像之光學原理，光源產生之投射光束，依光源
      與凸透鏡的距離在0F~1F 焦距、1F焦距和1F~2F 焦距之間
      ，分別可產生散焦光束、平行光束與聚焦光束之光束變化
      ，當該凸透鏡位於1F~2F 焦距之間時，通過該凸透鏡之光
      束達成一聚光效果，該聚光之光束經聚光後，該光線繼續
      行進，整體視之即形成沙漏形光束，是被證5 已揭示燈泡
      與凸透鏡於0F~1F 、1F~2F 間呈現散光或聚光之變焦效果
      ，且該散光之光束角度大於該聚光之光束角度，其除已揭
      示系爭專利公告申請專利範圍第1 項之技術特徵「一滑套
      ，該滑套可滑動地設置於該本體上；以及一凸透鏡，該凸
      透鏡設於該滑套上」、「該凸透鏡具有一焦距，該凸透鏡
      可選擇地位於一第一區間或一第二區間中，該第一區間定
      義為該LED 至該LED 前方的一第一位置之間，該第二區間
      定義為該第一位置至該LED 前方的一第二位置之間，該第
      一位置與該LED 相距該焦距，該第二位置與該LED 相距二
      倍該焦距；藉此，該LED 發射出光束，該光束通過該凸透
      鏡；當該凸透鏡位於該第一區間時，通過該凸透鏡的光束
      達成一散光效果，該光束的角度為一第一角度；當該凸透
      鏡位於該第二區間時，通過該凸透鏡的光束達成一聚光效
      果，該光束的角度為一第二角度，該第一角度大於該第二
      角度」外，亦已揭示原告申請更正系爭專利申請專利範圍
      第1 項之技術特徵「一滑套，該滑套可滑動地設置於該本
      體上；以及一凸透鏡，該凸透鏡設於該滑套上」、「該凸
      透鏡具有一焦距，該凸透鏡可選擇地位於一第一區間或一
      第二區間中，該第一區間定義為該LED 至該LED 前方的一
      第一位置之間，該第二區間定義為該第一位置至該LED 前
      方的一第二位置之間，該第一位置與該LED 相距該焦距，
      該第二位置與該LED 相距二倍該焦距；藉此，該LED 發射
      出光束，該光束通過該凸透鏡；當該凸透鏡位於該第一區
      間時，通過該凸透鏡的光束達成一散光效果，該光束的角
      度為一第一角度；當該凸透鏡位於該第二區間時，通過該
      凸透鏡的光束達成一沙漏形光束之聚光效果，該光束的角
      度為一第二角度，該第一角度大於該第二角度；藉由凸透
      鏡可選擇地於第一區間或第二區間中，從而使LED 發射的
      光可由大角度的光束持續變化成小角度的光束，由散光效
      果之照明變成聚光效果之照明，以達成遠近皆宜之照明設
      備」。
   3、原告雖主張被證Hunter第2 圖和第4 圖有教示聚光效果，
      是錯誤的引證和推論云云，惟查，被證5 第2 圖已確實以
      實線與虛線之繪圖方式，教示其燈泡與凸透鏡間之距離有
      所變化時，由燈泡發出之光線經透鏡折射後之行進方向：
    (1)依被證5 圖2 實線之教示，燈泡與凸透鏡間之距離較近時
      ，由燈泡發出之光線經透鏡折射後之行進方向呈現散光效
      果，其圖5 亦同此例示，依一般凸透鏡成像之光學原理，
      產生該散光效果時，該燈泡與凸透鏡之距離應在0F~1F 焦
      距間。
    (2)又依該圖2 虛線之教示，燈泡與凸透鏡間之距離較遠時，
      由燈泡發出之光線經透鏡折射後之行進方向呈現聚光效果
      ，其圖4 亦同此例示，依一般凸透鏡成像之光學原理，產
      生該聚光效果時，該燈泡與凸透鏡之距離已大於1F焦距，
      再參諸圖2 與圖4 所示之聚光光線，其匯聚點與凸透鏡之
      距離均大於燈泡與凸透鏡間之距離，亦即此時燈泡與凸透
      鏡之距離必定是在1F至2F間。
    (3)是以，被證5 第2 圖和第4 圖確有教示聚光效果，且被證
      5 確已揭示其至少已選擇0F~2F 之物距區間為其手電筒調
      焦範圍，是原告主張被證5 工作區間沒有超過一倍焦距之
      可能性、系爭專利為選擇性發明云云，均不足採。
   4、再者，被證5 既已教示可藉由滑動(slidingly rotate)該
      滑套(6) 用以改變凸透鏡(12)與該燈泡(11)之相對距離，
      使該手電筒發出之光束呈現散光或聚光之效果，其工作範
      圍又必然至少包含於0F~2F 之間，是被證5 與系爭專利申
      請專利範圍第1 項之差異僅在於光源裝置，該領域具有通
      常知識者具有明顯之動機將同為手電筒領域之被證6 所揭
      示之LED 光源替換組合於被證5 ，此即可輕易完成系爭專
      利，並達成系爭專利之發明目的，是原告主張「應可完成
      」之陳述是典型「事後分析的後見之明」云云，亦無足採
      。
   5、原告雖主張「商業上的成功尚牽涉銷售技巧或廣告宣傳等
      」是偏頗之錯誤推論、應逐一審酌原告提供之輔助性證明
      資料支持其進步性云云；惟查，專利制度係為鼓勵「技術
      之研發」以促進產業之發展而設，進步性既為判斷發明可
      否准予專利之重要機制，則其判斷自應著重於技術層面之
      價值，至於商業上的成功僅為進步性之輔助判斷，不論系
      爭專利於商業上之成功與否或其他原告所提供之進步性輔
      助證明資料為何，仍應先回到系爭專利與引證間之比較，
      若兩者間之差異已明顯不具進步性時，則該進步性之輔助
      判斷已無參考之需要；核諸系爭專利申請專利範圍第1 項
      與被證5 之差異僅在於LED 與燈泡之發光裝置不同，且為
      被證6 與被證5 之簡單組合，則毋須再審酌進步性之輔助
      判斷。
   6、又原告主張被證5 第4 圖係於「光軸上形成一點的三角形
      光束，縱使被推測光線仍會繼續前進，也只會形成『交叉
      光束』，是不具有光學原理在超過一倍焦距時『沙漏形光
      束』的技術特徵」、「光束的交叉處為" 點" 狀，本領域
      的通常知識者，根據光學原理則毫無疑慮的認定該點即為
      一倍焦距的焦點位置」云云，惟依據光學原理，欲將光線
      聚焦於凸透鏡之一倍焦距而成點狀，則入射於凸透鏡之光
      束必須是平行光，此時燈泡與凸透鏡間之距離已遠超過一
      般手電筒之實體尺寸（理論上兩者之距離必須接近無窮遠
      ），然被證5 第4 圖之燈泡與凸透鏡之距離係有限的，故
      燈泡所發出之光線對於凸透鏡而言顯然不是平行光，且圖
      4 所示之聚光光線，其匯聚點與凸透鏡之距離亦遠大於燈
      泡與凸透鏡之距離，是原告前開所述有違光學原理而不可
      採。另原告主張被證Hunter之圖4 是在光軸上形成一點，
      不具有超過一倍焦距帶有脖子的沙漏形光束之技術特徵云
      云，惟如前所述，被證5 圖4 確實已教示1F至2F之工作區
      間，則該圖所教示之光束將於凸透鏡兩倍焦距外經匯聚後
      ，在未有屏障時將繼續前進，其中原告所稱該光束所匯聚
      之「點」，事實上並非理論上不具體積之「點」，因被證
      5 之燈泡，其發光鎢絲具有一定之形狀與體積（LED 亦然
      ），故燈泡與凸透鏡距離在1F至2F工作區間時，燈泡所發
      出之光線經凸透鏡匯聚後，該匯聚「點」亦具有一定之體
      積（或截面積），此即原告所稱之帶有脖子之沙漏形光束
      ，是原告此部分之主張亦無足採。
   7、綜上所述，被證6 及被證5 與系爭專利均為手電筒之相同
      領域，其組合對於該領域中具通常知識者而言應為明顯，
      且系爭專利藉由調整透鏡與光源之距離而產生聚光及散光
      之效果亦見於被證5 ，故相較於被證6 及被證5之 組合，
      系爭專利申請專利範圍第1 項並未產生無法預期之功效，
      是以，系爭專利申請專利範圍第1 項為發明所屬技術領域
      中具通常知識者依據被證6 及被證5 所能輕易完成，不具
      進步性。
（六）被證6 與被證5 之組合可證明系爭專利申請專利範圍第2
      項不具進步性：
      系爭專利申請專利範圍第2 項係依附於第1 項之附屬項，
      其進一步附加揭示「其中該LED 為聚光LED 」。惟查，一
      般習知之LED 通常即封裝為聚光LED ，此為一習知結構，
      被證6 與被證5 之組合既可證明系爭專利申請專利範圍第
      1 項不具進步性，系爭專利申請專利範圍第2 項所附加之
      技術特徵又為習知結構，則被證6 與被證5 之組合亦可證
      明系爭專利申請專利範圍第2 項不具進步性。
（七）被證6 與被證5之組合可證明系爭專利申請專利範圍第3項
      不具進步性：
      系爭專利申請專利範圍第3 項係依附於申請專利範圍第1
      項之附屬項，其進一步附加揭示「其中該凸透鏡為單凸透
      鏡或雙凸透鏡」。查被證6 之圖4 已揭示其凸透鏡為平凸
      透鏡，被證5 之圖2 則揭示其凸透鏡為雙凸透鏡，是系爭
      專利申請專利範圍第3 項所附加之技術特徵已為被證6 、
      5 所揭露，而被證6 與被證5 之組合既可證明系爭專利申
      請專利範圍第1 項不具進步性，系爭專利申請專利範圍第
      3 項所附加之技術特徵又已揭露於被證6 與被證5 ，則被
      證6 與被證5 之組合亦可證明系爭專利申請專利範圍第3
      項不具進步性。
（八）被證6 與被證5 之組合可證明系爭專利申請專利範圍第4
      項不具進步性：
      系爭專利申請專利範圍第4 項係依附於申請專利範圍第1
      項之附屬項，其進一步附加揭示「其中該滑套設於該本體
      之前端，該凸透鏡設於該滑套之前端」；觀諸被證5 之圖
      2 已揭示手電筒滑套(6) 設於本體(1) 之前端，且凸透鏡
      (12)於該滑套(6) 之前端，已揭露系爭專利申請專利範圍
      第4 項所附加之技術特徵。而被證6 與被證5 之組合既可
      證明系爭專利申請專利範圍第1 項不具進步性，系爭專利
      申請專利範圍第4 項所附加之技術特徵又已揭露於被證5
      ，則被證6 與被證5 之組合亦可證明系爭專利申請專利範
      圍第4 項不具進步性。
（九）被證6 與被證5 之組合可證明系爭專利申請專利範圍第5
      項不具進步性：
      系爭專利申請專利範圍第5 項係依附於申請專利範圍第1
      項之附屬項，其進一步附加揭示「其中該本體設有一防水
      阻尼圈，該滑套固定在該防水阻尼圈上」；惟查，被證6
      圖3 、圖4 及說明書第[0039]段已揭示後殼體部(20)上設
      有一密封套環(78)，且前殼體部(16)固定於該密封套環(7
      8)上，前揭「後殼體部(20)」、「密封套環(78)」及「前
      殼體部(16)」可對應系爭專利之「本體」、「防水阻尼圈
      」及「滑套」，故被證6 已揭示系爭專利申請專利範圍第
      5 項所附加之技術特徵。被證6 與被證5 之組合既可證明
      系爭專利申請專利範圍第1 項不具進步性，系爭專利申請
      專利範圍第5 項所附加之技術特徵又已揭露於被證6 ，則
      被證6 與被證5 之組合亦可證明系爭專利申請專利範圍第
      5 項不具進步性。
（十）被證6 與被證5 之組合可證明系爭專利申請專利範圍第7
      項不具進步性：
      系爭專利申請專利範圍第7 項係依附於申請專利範圍第1
      項之附屬項，其進一步附加揭示「其中該凸透鏡相對該LE
      D 的距離變化範圍為0mm 至32mm」。查該距離變化係為0
      至2F之間的距離，與其所使用之凸透鏡焦距有關，而被證
      5 既已揭示燈泡與凸透鏡之距離可於0F至2F間呈現散光或
      聚光之變焦效果，且依據被證6 說明書第[0035]段揭示有
      凸透鏡之焦距可為8-16、10-14 或12mm，則被證6 與被證
      5 之組合雖未直接教示凸透鏡相對該LED 的距離變化範圍
      為1 至32mm，惟此數值之限定，為當距離變化係為0 至2F
      時，依其所使用凸透鏡之焦距之對應數值，為發明所屬技
      術領域中具通常知識之人，在依據被證6 及被證5 組合及
      凸透鏡之成像原理即可得知。被證6 與被證5 之組合既可
      證明系爭專利申請專利範圍第1 項不具進步性，系爭專利
      申請專利範圍第7 項所附加之技術特徵又為發明所屬技術
      領域中具通常知識之人依據被證6 及被證5 組合及凸透鏡
      之成像原理即可得知，則被證6 與被證5 之組合亦可證明
      系爭專利申請專利範圍第7 項不具進步性。
（十一）綜上所述，系爭專利申請專利範圍第1 至5 項及第7項
        既有應撤銷之事由存在，則依前述智慧財產案件審理法
        第16條第2 項規定，原告自不得對被告主張權利，是原
        告以系爭產品侵害系爭專利申請專利範圍第1 至5 項及
        第7 項訴請被告給付30萬元，及自起訴狀繕本送達翌日
        起至清償日止，按週年利率5%計算之利息，為無理由，
        應予駁回。
五、本件判決基礎已臻明確，兩造其餘攻擊防禦方法及舉證，於
    判決結果無影響，爰不予一一論述，附此敘明。
六、訴訟費用負擔之依據：智慧財產案件審理法第1 條，民事訴
    訟法第78條。
中　　華　　民　　國　　100　 年　　3　　 月　　24　　日
                    智慧財產法院第三庭
                                法　官　林育幟
以上正本係照原本作成。
如對本判決上訴，須於判決送達後20日內向本院提出上訴狀，如
委任律師提起上訴者，應一併繳納上訴審裁判費。
中　　華　　民　　國　　100　 年　　3　　 月　　24　　日
                    　　　　　　書記官　葉倩如
